【裁判字號】    99,交簡上,12
【裁判日期】    990811
【裁判案由】    業務過失傷害
【裁判全文】
臺灣士林地方法院刑事判決            99年度交簡上字第12號
上  訴  人  臺灣士林地方法院檢察署檢察官
被      告  丙○○
上列上訴人因被告業務過失致死案件，不服本院99年度審交簡字
第92號，中華民國99年4 月28日第一審簡易判決（聲請簡易判決
處刑案號：臺灣士林地方法院檢察署99年度偵字第4015號）提起
上訴，及移送併辦（99年度偵字第7752號），本院管轄之第二審
合議庭認為不應以簡易判決處刑，改適用通常程序，自為第一審
判決如下：
    主  文
原判決撤銷。
丙○○從事業務之人，因業務上之過失致人於死，處有期徒刑壹
年陸月，緩刑伍年。
    事  實
一、丙○○為營業大客車駕駛，為從事駕駛業務之人，於民國99
    年2 月3 日（起訴書誤為99年2 月23日，業經公訴人於99年
    7 月7 日準備程序當庭更正）20時許，駕駛車牌號碼A5-705
    號營業大客車（下稱肇事車輛），由南向北方向行經臺北市
    ○○區○○街1 段鄰近81號前約2 公尺之處（起訴書誤為86
    號前），本應注意車前狀況，隨時採取必要之安全措施，防
    止意外之發生，依當時天候雨、夜間有照明、柏油路面濕潤
    、無缺陷、無障礙物、視距良好，並無不能注意之情事，因
    疏未注意其左前側適有未依規定在劃有分向限制線及設有行
    人穿越道之道路、未經由行人穿越道由西向東適欲穿越該道
    路之行人乙○○，因而不慎駕駛上開車輛撞擊行人乙○○，
    乙○○因而彈撞至肇事車輛左前方擋風玻璃後倒地，丙○○
    驚覺前狀，隨即將肇事車輛停放在舊莊街1 段81號前；嗣乙○○經送醫急救，診斷出受有外傷性十二指腸穿孔合併敗血
    症、呼吸及腎衰竭、頭傷外傷合併蜘蛛網膜下出血及枕部挫
    傷（起訴書漏未記載枕部挫傷部分）、胸部外傷合併左側肋
    骨閉鎖性骨折及血胸等傷害，嗣於99年5 月3 日上午6 時20
    分因而引發敗血症及多重器官衰竭，不治死亡。丙○○於車
    禍後報警處理，並於警員到場時坦承肇事，自首而願接受裁
    判。
二、案經被害人之子甲○○於被害人死亡後同日獨立訴由臺北市
    政府警察局南港分局報告臺灣士林地方法院檢察署檢察官偵
    查起訴。
    理  由
一、被告及檢察官對於以下本院作為得心證依據之各項證據資料
    經本院審理時逐項提示，均不爭執證據能力，且未於言詞辯
    論終結前聲明異議，視為同意作為證據，本院審酌各項證據
    作成時之狀況，認為並無不可信或不適當之情事，依刑事訴
    訟法第159 條之5 第2 項及第159 條之4 之規定，均認有證
    據能力，合先敘明。
二、上揭犯罪事實業據被告供承不諱，復有道路交通事故現場圖
    、交通事故補充資料表、交通事故談話紀錄表、交通事故調
    查報告表 (一)( 二)、行車紀錄器影本各1 紙、處理現場員
    警拍攝之現場停放肇事車輛及車損照片共12張、告訴人提出
    現場暨停放肇事車輛照片5 張在卷可稽（偵字第4015號卷第
    19 至24 頁、第28至32頁、第51至52頁、第55頁下方參照）
    ，而被害人乙○○因遭被告駕駛肇事車輛撞擊，受有外傷性
    十二指腸穿孔合併敗血症、呼吸及腎衰竭、頭傷外傷合併蜘
    蛛網膜下出血及枕部挫傷、胸部外傷合併左側肋骨閉鎖性骨
    折及血胸等傷害，並因此引發敗血症及多重器官衰竭，致生
    死亡之結果，亦有卷附國防醫學院三軍總醫院診斷證明書影
    本1紙 （偵字第4015號卷第33頁參照）、扣案住院病歷影本
    8 冊、急診病歷影本1 冊及中文病歷摘要3 紙在卷可按，且
    經臺灣士林地方法院檢察署檢察官督同法醫相驗被害人乙○○之屍體無訛，製有相驗屍體證明書、檢驗報告暨相驗照片
    在卷可參（相卷第56至67頁、第72至78頁參照）。按汽車行
    駛時，駕駛人應注意車前狀況，並隨時採取必要之安全措施
    ，此為道路交通安全規則第94條第3 項訂有明文，本件被告
    確係疏未注意前方行人動態及車前狀況，並隨時採取必要之
    安全措施因而肇事，被告有過失自甚明確，而被害人乙○○
    因被告此之過失行為致生死亡之結果，是亦足認被告前揭過
    失行為與被害人之死亡結果間有相當因果關係。惟查：
  (一)依道路交通現場圖（偵字第4015號卷第19頁）及上開現場停
    放肇事車輛照片暨車損照片以觀，肇事車輛左前方擋風玻璃
    有大範圍破裂痕跡（偵字第4015號卷第29頁下方照片參照）
    ，肇事車輛最終停放地點係在舊莊街1 段81號前，惟玻璃碎
    片散落及現場被害人倒地後遺留之血跡分佈位置，均係在舊
    莊街1 段鄰近81號（尚距81號約2 公尺）之對向車道同一地
    點，該碎片及血跡分佈地點，依交通事故現場圖比例尺推算
    約距離行人穿越道長達約12餘公尺，且該處為一有分向限制
    線（雙黃線）之道路甚明。又告訴人甲○○於偵查中證稱當
    時被害人乙○○當時係剛倒完垃圾要回家等語（偵字第4015
    號卷第38頁參照），由告訴人提出之被害人當時倒完垃圾後
    原持於手上之塑膠袋之掉落位置照片以觀（偵字第4015號卷
    第51頁下方、第55頁下方參照），該塑膠袋係掉落在位於肇
    事車輛左前輪往後垂直距離約2 公尺之對向車道上，以上開
    交通事故現場圖之相對距離及比例尺長度綜合推斷，亦即上
    開塑膠袋掉落處約在前揭玻璃碎片與血跡分佈之處往北約2
    公尺之處，與前述玻璃碎片及血跡分佈地點相距甚近，且均
    係掉落在對向車道，而塑膠袋與上開行人穿越道相對距離已
    長達約14公尺，參以被告於交通事故談話紀錄表中陳述「肇
    事車輛左前擋風玻璃與行人的頭部碰撞而肇事」（偵字第40
    15號卷第21頁參照），由肇事車輛擋風玻璃經撞擊後產生大
    範圍之破損情形，可知撞擊力道應非屬輕，被害人一經撞擊
    後應即倒地，參以現場玻璃碎片、被害人倒地後之血跡、塑
    膠袋分佈之地點以觀，可以合理推論被害人於遭撞擊時，並
    非行走於行人穿越道，而係在上開血跡、碎片、塑膠袋掉落
    、分佈甚近之處，亦即約在臺北市○○區○○街1 段鄰近81
    號前約2 公尺處，是以亦可知被害人當時應係正欲跨越雙黃
    線穿越馬路，自堪認定，此並由被告於交通事故談話紀錄表
    中所為「行至81號前，當我發現行人由西向東跨越雙黃線，
    此時的距離不到1 公尺，於是我馬上踩煞車，但仍煞車不及
    」之陳述（偵字第4015號卷第21頁參照），及於偵查中供稱
    ：「我當時先注意右邊有沒有車出來，沒有車出來後，我才
    開過去，當時下雨又天色暗，突然有一個人在雙黃線，我反
    應不及就撞上了... 。（問：是在行人穿越道撞上乙○○？
    ）不是」等一致之陳述可得查悉。雖被告於偵查中就本件肇
    事車輛撞擊被害人之地點部分，供稱：「（99年2 月3 日20
    時在臺北市○○區○○街1 段86號前，你駕駛A5-705號遊覽
    車，撞擊行人乙○○？）是」、「（撞擊後乙○○被你拖行
    到82號前面？）是」（偵字第4015號卷第38至39頁參照），
    惟被告於上開陳述時，對於現場門牌號碼確實之相對位置是
    否知之甚詳，容或有疑，況本件依交通事故現場圖及現場照
    片中被害人血跡分佈處所以觀，並未可見肇事車輛有拖行被
    害人之相關跡證，是被告上開供述核與前述客觀證據不符，
    被告上開供述堪認僅係一己推測之詞，難予憑採。準此，本
    件起訴書認肇事車輛撞擊被害人處係在86號前，容有誤會，
    應併予更正。
  (二)按依道路交通安全規則第134 條第1 款及第3 款規定：「行
    人穿越道路，應依下列規定：一、設有行人穿越道、人行天
    橋或人行地下道者，必須經由行人穿越道、人行天橋或人行
    地下道穿越，不得在其一百公尺範圍內穿越道路。三、在禁
    止穿越、劃有分向限制線、設有劃分島或護欄之路段或三快
    車道以上之單行道，不得穿越道路。」綜上以觀，本件車禍
    被害人乙○○亦有在劃有分向限制線且設有行人穿越道之道
    路，未經由行人穿越道而穿越道路之違規，堪予認定。從而
    ，本件被害人乙○○對於車禍之發生及其死亡之結果，與有
    過失。本件事證已臻明確，被告犯行洵堪認定，應依法論科
    。
三、核被告所為係犯刑法第276 條第2 項之業務過失致死罪。被
    告於犯罪後，即於該管公務人員發覺前，向處理車禍員警自
    首，並願接受裁判，有臺北市○○○○○道路交通事故肇事
    人自首情形紀錄表1 紙在卷可查（偵字第4015號卷第26頁參
    照），合於自首要件，依刑法第62條前段規定減輕其刑。原
    審就被告犯行論罪科刑，固非無見，惟原審判決後被害人於
    99年5 月3 日因本件車禍死亡，原判決未及審酌此等情狀，
    尚有未洽，公訴人上訴意旨指摘原判決不當，為有理由，以
    及原審未就被害人與有過失部分予以斟酌，均有未洽，應由
    本院予以撤銷改判。次按汽車駕駛人，在快車道依規定駕車
    行駛，因行人或慢車不依規定擅自進入快車道，而致人受傷
    或死亡，依法應負刑事責任者，減輕其刑，道路交通管理處
    罰條例第86條第2 項固定有明文，惟快車道係指僅供汽車行
    駛且禁止慢車之車道而言，本件被害人違規穿越道路雖有不
    當，但該肇事路段僅有分向限制線，亦未繪設快慢車道分隔
    線，亦無標記快車道，此有前揭道路交通事故調查告表、現
    場圖、現場照片等在卷可稽，是被告並非駕車在快車道上，
    被害人雖擅自進入前述道路，但非屬快車道，揆諸前揭條文
    ，並不符合減輕其刑之情事。爰審酌被告前未曾因故意犯罪
    受有期徒刑以上刑之宣告，有臺灣高等法院被告前案紀錄表
    在卷可稽，素行尚可，因一時疏未注意前方行人之動態，不
    慎撞擊被害人乙○○致其死亡，惟被害人於本件車禍之發生
    與有過失，並念及被告犯後始終坦承犯行，甚表悔意，於本
    院審理時當庭起立向被害人家屬鞠躬致歉（本院交簡上卷第
    46頁審判筆錄參照），且於原審審理時承諾願先行賠償告訴
    人新臺幣20萬元，並已履行，而告訴人關於其他部分之民事
    求償業已向本院民事庭起訴現審理中，此均業據告訴人甲○○於本院審理時陳述在卷（本院交簡上卷第27頁），堪認被
    告犯後態度良善，並酌被告於本件之過失程度、生活狀況、
    智識程度，暨本件犯罪對被害人及告訴人所生之損害等情，
    量處如主文所示之刑。本院考量前情暨被害人就本次肇事與
    有過失，認被告經此刑事偵審程序，當知所警惕，要無再犯
    之虞，所宣告之刑自以暫不執行為適當，此並經告訴人甲○○於本院審理時當庭表明對於給予被告緩刑並無意見（本院
    交簡上卷第47頁參照），爰依刑法第74條第1 項第1 款之規
    定宣告緩刑5 年，以啟自新。至原審就緩刑附帶條件部分，
    因被告業已履行，且此關諸本件附民原告求償數額確定後之
    抵銷問題，本院爰不另行諭知緩刑附帶條件，併予敘明。
四、按檢察官聲請以簡易判決處刑之案件，經法院認為有第451
    條之1 第4 項但書之情形者，應適用通常訴訟程序審判之，
    刑事訴訟法第452 條定有明文；且對於簡易判決之上訴，準
    用刑事訴訟法第三編第一章及第二章之規定，管轄第二審之
    地方法院合議庭受理簡易判決上訴案件，應依通常程序審理
    。其認案件有刑事訴訟法第452 條之情形者，應撤銷原判決
    ，逕依通常程序為第一審判決，法院辦理刑事訴訟簡易程序
    案件應行注意事項第14項亦有規定。查本件原審判決後被害
    人因本件車禍而死亡，被告因而尚涉犯業務過失致死罪部分
    ，業經檢察官移送併案審理，本院就被告所犯業務過失致死
    罪所認定之犯罪事實，顯然與檢察官起訴時據以求處罪刑之
    事實不符，而有刑事訴訟法第451 條之1 第4 項但書第2 款
    規定之情形，依前揭法律規定，因認原審不宜以簡易處刑程
    序，應由本院合議庭逕改依通常程序審理後，而為第一審之
    判決，檢察官或被告如有不服，仍得於法定上訴期間內，向
    管轄之第二審法院提起上訴，特予指明。
據上論斷，應依刑事訴訟法第455 條之1 第1 項、第3 項、第45
2 條、第369 條第1 項前段、第364 條、第299 條第1 項前段，
刑法第276 條第2 項、第62條前段、第74條第1 項第1 款、刑法
施行法第1之1條，判決如主文。
本案經檢察官江耀民到庭執行職務
中    華    民    國    99    年    8     月    11    日
                  刑事第五庭審判長法  官  林秀鳳
                                  法  官  鄭光婷
                                  法  官  吳維雅
以上正本證明與原本無異。
如不服本判決應於收受判決後10日內向本院提出上訴書狀，並應
應敘述具體理由。其未敘述上訴理由者，應於上訴期間屆滿後20
日內向本院補提理由書(均須按他造當事人之人數附繕本)「切勿
逕送上級法院」。
                                  書記官  劉育君
中    華    民    國    99    年    8     月    11    日
附錄本案論罪科刑法條全文：
中華民國刑法第276條
因過失致人於死者，處2 年以下有期徒刑、拘役或2 千元以下罰
金。
從事業務之人，因業務上之過失犯前項之罪者，處5 年以下有期
徒刑或拘役，得併科3 千元以下罰金。

司法院資訊處製作；財團法人民間司法改革基金會備份。
